【裁判字號】    92,上易,1247
【裁判日期】    920925
【裁判案由】    違反毒品危害防制條例
【裁判全文】
臺灣高等法院高雄分院刑事判決                  九十二年度上易字第一二四七號
    上  訴  人  臺灣高雄地方法院檢察署檢察官
    被      告  甲○○
右上訴人因被告違反毒品危害防制條例案件，不服臺灣高雄地方法院九十二年度易字
第九一九號中華民國九十二年七月十五日第一審判決（起訴案號：臺灣高雄地方法院
檢察署九十二年度毒偵字第三四九號），提起上訴，本院判決如左：
      主  文
原判決撤銷，發回臺灣高雄地方法院。
      理  由
一、本件公訴意旨略以：被告甲○○明知海洛因、安非他命係毒品危害防制條例明文
    所列之第一級、第二級毒品，不得非法持有，竟仍於高雄市○○區○○路九十一
    巷二十二號住處內非法持有，嗣於民國九十年十二月二十七日十五時三十分為警
    於上址其所居住之房間內，搜索查獲，並扣得海洛因二包及安非他命二包、杓子
    一支、玻璃器一個、夾鏈袋二十二個及紅色鐵盒一個，因認被告涉犯毒品危害防
    制條例第十一條第一項、第二項之持有第一、二級毒品罪云云。
二、原審審理結果認被告前因基於施用第一級毒品、第二級毒品之概括犯意，自八十
    九年九月間某日起至九十年四月二日止，連續於高雄市○○區○○路九十一巷二
    十二號住處施用第一級毒品海洛因、第二級毒品安非他命，嗣再自九十年十二月
    某日起至九十一年五月二十五日止，連續在高雄市前鎮區○○○路二○六號四樓
    之二屋內，再度施用第一級毒品海洛因及第二級毒品安非他命，並經臺灣高雄地
    方法院檢察署以九十一年度偵字第一六二二號、二四二八號提起公訴，而認被告
    係涉犯毒品危害防制條例第十條第一項、第二項之罪嫌，經原審於九十一年十二
    月十八日以九十一年度訴字第三○二三號刑事判決判處被告分別連續施用第一、
    二級毒品罪，並定應執行刑為有期徒刑一年四月，扣案之毒品等均宣告沒收銷燬
    之；嗣該案並經被告提起上訴，而由本院於九十二年二月二十五日，以九十二年
    度上訴字第一五○號刑事判決撤銷原第一審判決，並改判被告分別連續施用第一
    級毒品及施用第二級毒品罪，且定其應執行刑為有期徒刑一年四月，扣案物品均
    宣告收沒銷燬之，並於理由中認被告連續持有一級毒品、第二級毒品之低度行為
    ，各為施用之高度行為所吸收，不另論罪，而確定在案等情，有該第一、二審之
    刑事判決書及臺灣高等法院被告全國前案紀錄表各一份在卷可參。而本案被告於
    九十年十二月二十七日十五時三十分為警查獲其非法持有第一級毒品海洛因及第
    二級毒品安非他命之本案部分，復據被告於原審審理中坦承不諱，查獲當日扣案
    之疑似為海洛因及安非他命之不明晶體各二包及杓子一支、玻璃器一個等物，經
    送請鑑定，亦分別確認含有海洛因及安非他命之成分，有該鑑定報告書在卷足憑
    ，是該部分被告之自白堪信為真實。從而被告就本案犯毒品危害防制條例第十一
    條第一項、第二項之持有第一級毒品、第二級毒品罪行部分，應堪認定，惟該部
    分罪行既與被告前開經判決確定連續持有第一級毒品、第二級毒品之低度行為，
    而為施用毒品之高度行為所吸收部分，手法相同，反覆為之，顯係基於概括犯意
    ，為連續犯，應屬裁判上一罪，自應為被告上揭連續施用第一級毒品及第二級毒
    品罪行部分所吸收，公訴人竟於九十二年一月十四日，就該曾經判決確定之同一
    之案件，向原審重行起訴，並於九十二年四月九日始繫屬原審，而依刑事訴訟法
    第三百零二條第一款、第三百零七條之規定，不經言詞辯論，逕為諭知免訴之判
    決，固非無見。
三、惟查因施用第一、二級毒品罪，因而持有第一、二級毒品之犯行，固為施用第一
    、二級毒品所吸收，不另論罪，但如持有第一、二級毒品之行為，並非為供自己
    施用，而係供販賣、轉讓，則該持有第一、二級毒品與施用第一、二級毒品罪間
    即難謂有高低度行為，而為施用之高度行為所吸收（最高法院八十四年度台非字
    第四五八號判決參照）。本案被告於警訊、偵查中均未經訊問，原審雖有訊問被
    告，但就扣案之第一、二級毒品係做何用途，原審亦未訊及，此有筆錄可憑，是
    綜合全卷資料，並無被告就本案扣案之第一、二級毒品係供其自己施用之證據，
    原審遽行認定被告持有第一、二級毒品之犯行，為前案已確定之施用第一、二級
    毒品所吸收，即失所憑據。檢察官上訴意旨，雖未指摘及此，但原判決既有可議
    ，自應予撤銷。又本件係原審諭知免訴不當之案件，爰不經言詞辯論，為撤銷發
    回之諭知。
據上論結，應依刑事訴訟法第三百六十九條第一項但書、第三百七十二條，判決如主
文。
中      華      民      國    九十二    年      九      月    二十五    日
                              臺灣高等法院高雄分院刑事第五庭
                                  審判長法官  吳水木
                                        法官  洪慶鐘
                                        法官  趙文淵
右正本證明與原本無異。
不得上訴。
                                  法院書記官  吳新貞
中      華      民      國  九十二    年      九      月    二十五    日


司法院資訊處製作；財團法人民間司法改革基金會備份。
